【裁判字號】    99,審交訴,217
【裁判日期】    991116
【裁判案由】    業務過失致死
【裁判全文】
臺灣高雄地方法院刑事判決           99年度審交訴字第217號
公  訴  人  臺灣高雄地方法院檢察署檢察官
被      告  甲○○
上列被告因業務過失致死案件，經檢察官提起公訴（99年度偵續
字第313 號），嗣於本院準備程序中，被告就被訴事實為有罪之
陳述，經本院告知簡式審判程序之旨，並聽取被告與公訴人之意
見後，本院合議庭裁定由受命法官獨任進行簡式審判程序，判決
如下：
    主  文
甲○○犯業務過失致人於死罪，處有期徒刑陸月，如易科罰金，
以新臺幣壹仟元折算壹日。
    事  實
一、甲○○為考領有大貨車職業駕駛執照之人，平日擔任大來環
    保工程有限公司（下稱大來環保公司）司機，負責駕駛大貨
    車載運回收物品，為從事駕駛業務之人。其明知該公司所有
    車號883-XE號自用大貨車裝載貨物總重（即車重加上載重）
    依規定不得超過15公噸（15,000公斤），以避免增加煞停時
    間，若超重將影響行車安全，竟於民國98年8 月21日上午，
    駕駛上開大貨車超載垃圾，致該大貨車總重量達22,780公斤
    （空車無過磅重量10,200公斤加計淨重12,580公斤）而超重
    ，沿高雄市新興區○○○路由西往東方向行駛，於同日中午
    11時40分許，行經民生一路與忠孝一路路口時，本應注意車
    前狀況隨時採取必要之安全措施，而依當時天氣晴、有日間
    自然光線，道路柏油舖裝，路面乾燥無缺陷，又無障礙物，
    視距良好，並無不能注意之情事，甲○○竟駕駛車輛超重又
    疏未注意上情，貿然通過上開交岔路口，未留意其左側有戴
    阿春騎乘車號WBN-879 號普通輕型機車，沿忠孝一路由北往
    南方向亦行駛該處，欲左轉民生一路，迨雙方車輛距離約5
    公尺時，甲○○始察覺戴阿春來車，因而避煞不及，其駕駛
    之大貨車右前車頭保險桿撞擊戴阿春騎乘之機車右側車身，
    上開機車卡入大貨車車頭底盤刮地滑行7.6 公尺後，上開大
    貨車始停止，戴阿春則遭撞飛至3 公尺外之道路分隔島上，
    因而受有雙側硬腦膜下出血、蜘蛛網膜下出血合併嚴重腦中
    線偏移、右側第四根肋骨骨折之傷害，經送往醫院急救後，
    仍因頭部外傷併顱內出血死亡。甲○○於有偵查犯罪職權之
    機關或公務員尚未發覺其犯罪前，主動向到醫院處理之員警
    表明其為肇事者，自首而接受裁判。
二、案經戴阿春之女兒丙○○訴由高雄市政府警察局新興分局移
    送臺灣高雄地方法院檢察署檢察官偵查起訴。
    理   由
一、本件被告甲○○所犯係死刑、無期徒刑、最輕本刑為3 年以
    上有期徒刑以外之罪，其於審判程序中就被訴事實為有罪之
    陳述，經法官告知簡式審判程序之旨，並聽取公訴人及被告
    之意見後，經本院合議庭裁定由受命法官獨任進行簡式審判
    程序。
二、上揭犯罪事實業據被告坦承不諱，並有高雄市政府警察局新
    興分局道路交通事故調查報告表（一）（二）、道路交通事
    故現場圖各1 份、高雄市政府警察局交通大隊交通事故談話
    紀錄表2 份、聯新中山秤量處電腦傳票、高雄市政府警察局
    舉發違反道路交通管理事件通知單各1 紙、現場照片17張、
    Google現場照片3 張、臺灣高雄地方法院檢察署相驗屍體證
    明書、相驗屍體證明書、檢驗報告書、阮綜合醫療社團法人
    阮綜合醫院98年8 月22日診斷證明書、被告之證號查詢汽車
    駕駛人資料各1 份在卷可稽（見警卷第9 至14、18至28、32
    至34頁、偵一卷第6 至8 頁、98年度相字第1672號卷第36至
    42頁、本院卷第45頁），足見被告之任意性自白與事實相符
    ，得為認定犯罪之依據。又按貨車裝載貨物不得超過核定之
    總重量；汽車行駛時，駕駛人應注意車前狀況，並隨時採取
    必要之安全措施，道路交通安全規則第79條第1 項第1 款、
    第94條第3 項分別定有明文。本件被告既領有大貨車職業駕
    駛執照，有被告之證號查詢汽車駕駛人資料1 紙附卷可憑（
    見本院卷第45頁），是被告對於上開規定當無不知之理。而
    依上開道路交通事故調查表（一）之記載，本件車禍發生當
    時天氣晴、有日間自然光線、柏油路面乾燥無缺陷、無障礙
    物、視距良好，並無不能注意之情事，被告竟於疏未注意車
    前狀況，又未遵守上開規定，而肇致本件車禍事故，致被害
    人戴阿春受有上開傷害死亡，其駕駛行為顯有過失甚明。是
    被告就本件車禍之發生有過失，且與被害人死亡之結果，有
    相當因果關係，亦堪認定。從而，本件事證明確，被告上開
    犯行堪以認定，應依法論科。
三、核被告所為，係犯刑法第276 條第2 項之業務過失致死罪。
    被告於有偵查犯罪權限之機關及公務員發覺其犯罪前，主動
    向到場處理之員警自承係其駕車肇致本件車禍，進而接受裁
    判一情，有高雄市○○○○○道路交通事故肇事人自首情形
    紀錄表1 紙附卷可參（見警卷第17頁），堪認符合自首之要
    件，且無不應據以減輕其刑之事由存在，爰依刑法第62條前
    段規定減輕其刑。爰審酌被告前因業務過失致重傷害案件，
    經臺灣高等法院高雄分院以95年度交上易字第23號判處有期
    徒刑8 月，並裁定減為有期徒刑4 月確定，於96年7 月16日
    縮刑期滿執行完畢，又於97年間因業務過失傷害案件，經檢
    察官以99年度調偵字第84號提起公訴，嗣於本院審理中與被
    害人達成和解，被害人撤回告訴，經本院以99年度審交易字
    第191 號諭知不受理之判決確定，有臺灣高等法院被告前案
    紀錄表在卷可憑，其既有上開前科紀錄，理應知悉其以駕駛
    為其業務，對於道路駕駛及用路人之安全，本應有較高之注
    意義務，且自前案發生後，駕駛車輛當更加小心謹慎，然其
    竟猶駕車超載，且疏未注意車前狀況，肇致本件交通事故，
    被害人戴阿春因而死亡，侵害他人生命法益而無法回復，造
    成無可彌補之損害及使被害人家屬遭受喪親之痛，精神上受
    有莫大之痛苦，實有不該，惟念及其於本院審理時尚能坦承
    犯行，犯後態度尚可，且已與告訴人即被害人女兒丙○○達
    成和解，願意與大來環保公司連帶給付新臺幣（下同）336
    萬元（含強制汽車責任保險金160 萬元、保險公司另給付17
    4 萬元、被告給付2 萬元），並已給付完畢，填補被害人家
    屬所受部分損害，被害人家屬並具狀表示願給予被告自新機
    會，此有本院刑事案件移付調解簡要紀錄、調解筆錄、刑事
    陳述狀及本院99年11月2 日公務電話記錄各1 份在卷可稽（
    見本院卷第34至37、70頁），另告訴代理人乙○○於本院審
    理時亦表示：對於給予被告易科罰金或緩刑均無意見等語在
    卷（見本院卷第38頁），並考量被告自稱高職畢業，現從事
    司機工作，月薪1 萬多元，須扶養父母等一切情狀（見本院
    卷第68頁），量處如主文所示之刑，並諭知易科罰金之折算
    標準，以示懲儆。
據上論斷，應依刑事訴訟法第299 條第1 項前段、第273 條之1
第1 項，刑法第276 條第2 項、第62條前段、第41條第1 項前段
，刑法施行法第1 條之1 第1 項、第2 項前段，判決如主文。
本案經檢察官王兆琳到庭執行職務。
中    華    民    國    99    年   11    月     16    日
                      刑事第十庭     法  官   周佳佩
以上正本證明與原本無異。
如不服本判決應於收受判決後10日內向本院提出上訴書狀，並應
敘述具體理由。其未敘述上訴理由者，應於上訴期間屆滿後20日
內向本院補提理由書(均須按他造當事人之人數附繕本)「切勿逕
送上級法院」。
中    華    民    國    99    年    11    月    16    日
                                      書記官  李承悌
附錄本案論罪科刑法條：
刑法第276 條第2 項
從事業務之人，因業務上之過失犯前項之罪者，處5 年以下有期
徒刑或拘役，得併科3 千元以下罰金。

司法院資訊處製作；財團法人民間司法改革基金會備份。
